臺灣高等法院臺中分院刑事判決　　　96年度交上易字第1670號
上　訴　人　臺灣臺中地方法院檢察署檢察官
被　　　告　乙○○
上列上訴人因被告過失傷害案件，不服臺灣臺中地方法院96年度
交易字第500號中華民國96年7月31日第一審判決（起訴案號：臺
灣臺中地方法院檢察署96年度偵字第10740號）， 提起上訴，本
院判決如下：
    主  文
原判決撤銷。
乙○○因過失傷害人，處拘役伍拾捌日，如易科罰金，以新臺幣
壹仟元折算壹日；減為拘役貳拾玖日，如易科罰金，以新臺幣壹
仟元折算壹日。
    事  實
一、乙○○於民國95年10月11日18時45分許，駕駛車牌號碼H7—
    1968號自小客車，沿臺中市○○路由大業路往向上路方向行
    駛，行經臺中市○○路與公益路交岔路口欲左轉時，原應注
    意汽車行經未劃設行人穿越道之交岔路口，遇有行人穿越道
    路時，無論有無交通指揮人員指揮或號誌指示，均應暫停讓
    行人先行通過，而依當時天候晴、夜間有照明、市區○○道
    路口、柏油路面乾燥無缺陷、無障礙物、視距良好、行車管
    制號誌正常，並無不能注意之情事，竟於行經未劃設行人穿
    越道之大觀路與公益路交岔路口，未暫停讓行人先行通過。
    適有行人廖炯良由臺中市○○路東側由大業路往向上路方向
    欲直行穿越交岔路口，亦未注意左右有無來車，以致遭乙○
    ○所駕駛之自小客車左前車頭撞擊，廖炯良因而受有胸部、
    上臂、臉部挫傷之傷害。
二、案經廖炯良訴由臺中市警察局第四分局報告臺灣臺中地方法
    院檢察署檢察官偵查起訴。
    理  由
一、訊據被告乙○○坦承於上揭時地，於駕駛汽車行經未劃設行
    人穿越道之交岔路口，遇有行人穿越道路時，未暫停禮讓告
    訴人廖炯良先行通過，以致其所駕駛之自小客車左前車頭碰
    撞告訴人廖炯良，致使告訴人廖炯良因而受有胸部、上臂、
    臉部挫傷之傷害等情，並據告訴人廖炯良指述在卷；復有告
    訴人廖炯良提出之林新醫院診斷證明書一份、道路交通事故
    現場圖一份、道路交通事故調查報告表(一)(二)各一份、事故現
    場照片六張等在卷可稽，被告自白與現有事證相符，足以採
    信。按「汽車行經未劃設行人穿越道之交岔路口，遇有行人
    穿越道路時，無論有無交通指揮人員指揮或號誌指示，均應
    暫停讓行人先行通過」，道路交通安全規則第一百零三條第
    三項定有明文。被告駕駛汽車行經未劃設行人穿越道之交岔
    路口，應暫停讓行人先行，而依當時天候晴、夜間有照明、
    市區○○道路口、柏油路面乾燥無缺陷、無障礙物、視距良
    好，並無不能注意之情事，竟於行經未劃設行人穿越道之大
    觀路與公益路交岔路口，未暫停讓告訴人廖炯良先行，導致
    其所駕駛之自小客車左前車頭碰撞告訴人廖炯良，造成告訴
    人廖炯良因而受有傷害，被告之行為確有過失。雖告訴人廖
    炯良行人在未設行人穿越設施，亦非禁止穿越之路段穿越道
    路時，本應注意左右無來車，始可小心迅速穿越，而告訴人
    廖炯良當時亦未留意到被告所駕駛之自小客車，足徵告訴人
    廖炯良當時亦有違反道路交通安全規則第一百三十四條第六
    款規定之疏失。然此係併合被告與告訴人之疏失而為車禍發
    生之共同原因，被告過失之責仍無可辭。且被告之前開過失
    行為與告訴人廖炯良之受傷間，具有相當因果關係。從而，
    本件事證明確，被告犯行堪以認定，自應依法論科。
二、核被告所為，係犯刑法第二百八十四條第一項前段之過失傷
    害罪。原審認被告犯罪事證明確，予以論罪科刑，固非無見
    。惟原審依卷附臺中市○○○道路交通事故肇事人自首情形
    紀錄表、臺中市警察局第四分局針對被告及告訴人廖炯良所
    製作之交通事故談話紀錄表之記載，認被告之行為符合自首
    之要件，而依刑法第六十二條前段之規定，對被告減輕其刑
    。然查：被告與告訴人雙方於車禍發生當天均未向警局報案
    ，被告係於翌（十二）日下午六點半至七點之間，始前往警
    局製作筆錄，被告前往警局，係告訴人之夫打電話給被告之
    夫，約被告至警局製作筆錄，在此之前，被告並未接到警方
    之電話通知要被告前往警局製作筆錄，被告到達後先在警局
    外面等候告訴人，告訴人到達後才一起進去警局內，承辦之
    員警在辦公室內詢問被告與告訴人，並未分開詢問等情，為
    被告於本院所供認，告訴人並稱警員先詢問伊等語。查，警
    員於被告與告訴人同時在警局之場合，眼見雙方有一方受傷
    ，自可知悉另一方為肇事者，且警方又先詢問告訴人，更足
    確知肇事者為在場之另一人即被告，斯時被告肇事致告訴人
    受傷之情既已為警方所知悉，則在被告供述其係肇事車輛之
    駕駛人，並坦述肇事經過前，被告犯行已被發現，核與自首
    需對於未經發覺之犯罪自首之要件不合。承辦員警在卷附臺
    中市○○○道路交通事故肇事人自首情形紀錄表，自首情形
    欄勾選「肇事人親自或託人電話報警，並已報名肇事人姓名
    、地點、請警方前往處理」一欄之情，尚與本件情形不侔，
    顯有誤認，自不足憑信。而臺中市警察局第四分局針對被告
    及告訴人廖炯良所製作之交通事故談話紀錄表，關於警方詢
    問雙方：「肇事後如何處理？何人報案‧‧‧」一欄，均僅
    記載雙方回答內容為「我們至黎明所」，亦不足以認定被告
    有合乎自首之情形。原審就此疏未詳查，遽而認定被告合乎
    自首規定，而予減輕其刑，自有可議。另原判決判處被告拘
    役五十日之宣告刑，既合乎刑法第四十一條第一項前段之規
    定，乃主文未對該宣告刑諭知易科罰金之折算標準，亦有未
    洽（原判決主文僅對減得之刑諭知易科罰金之折算標準）。
    檢察官上訴意旨認被告行為不合乎自首減刑規定及認原審量
    刑過輕，指摘原判決不當，為有理由；至上訴意旨另稱告訴
    人並無過失云云，則非可取。原判決既有上述可議之處，即
    屬無可維持，自應由本院將原判決撤銷改判。爰審酌被告駕
    駛自小客車，行經未劃設行人穿越道之交岔路口，未暫停禮
    讓行人先行通過，以致撞擊告訴人廖炯良，致其受有傷害，
    而告訴人廖炯良本身亦有疏未注意左右來車之情事，惟被告
    仍為肇事主要因素，考量被告犯罪後，業經坦承犯行，犯後
    態度良好，且於肇事後主動將告訴人廖炯良載送就醫，被告
    亦願意與告訴人廖炯良洽談和解，惟因雙方對於和解金額差
    距過大，以致無法達成調解，並斟酌告訴人廖炯良因本件交
    通事故所受之傷害程度等一切情狀，量處如主文第二項所示
    之宣告刑。復查，被告行為後，為紀念解除戒嚴二十週年，
    予罪犯更新向善之機，而制訂「中華民國九十六年罪犯減刑
    條例」，經總統於九十六年七月四日公布，並於同月十六日
    施行。被告犯罪時間在九十六年四月二十四日以前，所犯合
    於「中華民國九十六年罪犯減刑條例」第二條第一項第三款
    規定之減刑條件，應依法減其宣告刑之二分之一，並就原宣
    告刑、減得之刑，均諭知易科罰金折算之標準。
據上論結，應依刑事訴訟法第三百六十九條第一項前段、第三百
六十四條、第二百九十九條第一項前段，刑法第二百八十四條第
一項前段、第四十一條第一項前段，刑法施行法第一條之一第一
項、第二項前段，中華民國九十六年罪犯減刑條例第二條第一項
第三款、第七條，判決如主文。
本案經檢察官甲○○到庭執行職務。
中　　華　　民　　國　　96　　年　　10　　月　　25　　日
            刑事第四庭    審判長法　官  洪  耀  宗
                                法　官  陳  欣  安
                                法　官  江  德  千
上列正本證明與原本無異。
不得上訴。
                                書記官  吳  麗  琴
中　　華　　民　　國　　96　　年　　10　　月　　25　　日
【附錄論罪科刑法條】
中華民國刑法第284條第1項前段：
因過失傷害人者，處六月以下有期徒刑、拘役或五百元以下罰金
。
